臺灣高雄地方法院刑事判決　　　　　　　95年度訴字第4627號
公　訴　人　臺灣高雄地方法院檢察署檢察官
被　　　告　丙○○
　　　　　　　　　　（現另案於臺灣高雄女子監獄執行中）
指定辯護人　本院公設辯護人　乙○○
上列被告因強盜案件，經檢察官提起公訴（95年度偵字第
31938 號），本院判決如下：
    主  文
丙○○犯攜帶兇器強盜罪，處有期徒刑肆年。扣案螺絲起子壹支
、安全帽壹頂及白布壹條均沒收。
    事  實
一、丙○○意圖為自己不法之所有，於民國95年12月4 日凌晨2
    時15分許，為免被他人認出，遂頭戴其所有之半罩式安全帽
    1 頂，並以自有之白布條1 條遮住臉部，騎乘其所有之車牌
    號碼WOM-671 號輕型機車，前往高雄市○○區○○里○○○
    路274 號之雙子星檳榔攤，攜帶其所有之客觀上足對人之生
    命、身體、安全構成威脅，具有危險性之兇器螺絲起子1 支
    進入該檳榔攤後，先手持該螺絲起子指向該檳榔攤之店員甲
    ○○，並近身至距離甲○○身體約僅35公分處，隨即以揮動
    該螺絲起子示意甲○○進入店內樓梯間，並示意其將該樓梯
    間之門反鎖，甲○○趁丙○○轉身欲強盜檳榔攤內金錢而不
    注意時，又自樓梯間出來欲制止丙○○，丙○○即再以該螺
    絲起子指向甲○○並近身揮動以示意甲○○進入樓梯間，如
    此反覆2 至3 次，且甲○○進入樓梯間後，為制止丙○○強
    盜財物，並將樓梯間內之雜物丟向丙○○，惟仍未能阻止丙
    ○○之行動，並遭丙○○再次以該螺絲起子近身揮動之方式
    將甲○○逼入樓梯間，至使甲○○因深陷恐懼而不能抗拒後
    ，丙○○即強行取走該檳榔攤櫃臺內之現金新臺幣（下同）
    2 千元（連同夾紙鈔所用之夾子1 個），得手後，丙○○欲
    騎乘上開機車自現場逃逸時，驚慌中撞及適巡邏至現場之警
    車，而為員警當場查獲，並扣得佰元紙鈔共2000元、檳榔攤
    所有夾紙鈔之夾子1 個及其所有之螺絲起子1 支。
二、案經高雄市政府警察局新興分局報請臺灣高雄地方法院檢察
    署檢察官偵查起訴。
    理  由
一、訊據被告丙○○對於上開事實均坦承不諱，而指定辯護人即
    本院公設辯護人為被告辯護稱：被告所攜帶之螺絲起子危險
    性較低，且被告距離被害人仍有約 35 公分之，又被害人尚
    能向被告丟雜物及推、開門 3 次，故被告所為並未使被害
    人達不能抗拒之程度等語。經查：上開事實，除據被告於警
    詢、偵查及本院審理中自白不諱外，核與證人即害人甲○○
    於審理中到庭結證：「我當時正在工作，突然有人從檳榔攤
    的邊門走進來，我來不及反應，被告一直朝我走過來，我害
    怕就往後退，一直退到樓梯間，被告要把樓梯間的門鎖住，
    被告手上拿螺絲起子朝向我，我被關在樓梯間後，有出來一
    次，被告用手指示我再進去，我開門要出來，被告要我進去
    這樣的動作一直重覆二、三次，後面有逃生門，我試著要打
    開逃生門，最後一次我有打開，被告就將我鎖在樓梯間內，
    逃生門也是在樓梯間，後來被告就取走2 千元。被告取走2
    千元時，我人還在樓梯間內。我有親眼看到被告取走2千 元
    ，被告走時，我就走出來，剛好有巡邏車經過，我有將巡邏
    車攔下來並告訴警察說有人搶劫，搶店裡面的錢，是被告騎
    機車撞到警車因而被查獲」、「（當時被告手拿螺絲起子與
    你的距離？）約有35公分（證人當庭以手比出距離，當庭丈
    量）」、「（被告持螺絲起子一直逼你到樓梯間是否一直手
    持螺絲起子針對你？）是，我就一直倒退，被告就一直逼進
    ，我們之間大約都相隔35公分左右，所以我被逼到樓梯間幾
    次後就不敢出來，我因為害怕就任由被告將錢拿走」、「（
    被告有無刺你的動作？）被告一直靠近我」、「我有試著拿
    樓梯間的雜物丟被告，有丟出去，但沒有丟到被告，我丟了
    二樣東西，被告的反應是轉身對著我，並拿螺絲起子對著我
    ，逼使我進樓梯間，被告逼我進樓梯間時，因為被嚇到，有
    大叫，沒有反抗，也沒有再想到要抗拒被告。我反覆出入樓
    梯間二、三次，每次都是被被告拿著螺絲起子逼我再進去樓
    梯間內」、「我心裡面想抗拒，但不敢。我試著拿東西丟被
    告，但樓梯間已無東西再讓我丟，我害怕被告手上的螺絲起
    子，我怕她拿螺絲起子傷害我，所以我不敢反抗」等語甚明
    （本院卷第54頁至第57頁），是被害人甲○○雖嘗試以向被
    告丟雜物之方式反抗，被告仍持該螺絲起子近身逼使被害人
    進入樓梯間，此時被害人客觀上顯已因深陷恐懼而已達無法
    亦無力抗拒之程度，遂依被告之示意進入樓梯間，任由被告
    取走金錢甚明，是上開辯護意旨謂被害人尚能抗拒一節，尚
    與實情不符而難以採信。此外，復有現金2千 元（見警卷第
    7 頁所附贓物認領保管單1 紙）、螺絲起子1 支（見警卷第
    12頁扣押物品目錄表）扣案及現場照片8 張附卷可佐，本件
    事證明確，被告犯行堪以認定，應依法論科。
二、按刑法第 328 條第 1 項所稱之「不能抗拒」，乃無力抗拒
    之意，無論被害人主觀上因自由意志遭壓抑而難以抗拒，或
    客觀上抗拒不了均屬之（最高法院93年度台上字第1166 號
    判決意旨參照）。又扣案螺絲起子1 支，其長約20公分，握
    柄長10公分，鐵製前段約10公分之事實，業經本院當庭勘驗
    無誤（本院卷第58頁），依其形狀、材質，客觀上顯足對人
    之生命、身體、安全構成威脅，而為具有危險性之兇器無誤
    。被告丙○○持上開螺絲起子指向被害人並近身貼緊被害人
    至僅約35公分之距離以迫使被害人因深陷恐懼進入樓梯間而
    不能抗拒，核其所為，係犯刑法第330 條第1 項之攜帶兇器
    強盜罪。被告持兇器強盜他人財物，固影響社會治安，然其
    所強盜之金錢僅2 千元，數額尚少，且施行強盜犯行時，雖
    與被害人間多有周折，卻始終未曾傷及被害人之生命、身體
    ，且強盜甫得手，適值員警巡邏至現場，被告亦無抗拒即由
    警逮捕，事後並坦承所有犯行，本院認被告犯罪情節尚堪憫
    恕，情輕法重，縱處以法定最低刑度有期徒刑7 年仍嫌過重
    ，爰依刑法第59條之規定減輕其刑。審酌被告犯罪之動機、
    目的、手段，所強盜之金額僅2 千元，事後坦承全部犯行，
    態度良好等一切情狀，爰量處如主文所示之刑，以資懲儆。
    扣案螺絲起子1 支及安全帽1 頂、白布1 條（被告供述安全
    帽1 頂、白布1 條已由警方扣案，然未記載於扣押物品清單
    之），均係被告所有，且為供犯本件加重強盜罪所用之物，
    此業據被告供承在卷，均應依刑法第38條第1 項第2 款之規
    定宣告沒收。
據上論斷，應依刑事訴訟法第299 條第1 項前段、刑法第330 條
第1 項、第59條、第38條第1項第2款，判決如主文。
本案經檢察官丁○○到庭執行職務。
中　　華　　民　　國　　96　　年　　4 　　月　　30　　日
                  刑事第十三庭  審判長法　官  高思大
                                      法  官  戴韻玲
                                      法  官  葉啟洲
以上正本證明與原本無異。
如不服本判決，應於判決送達後10日內，向本院提出上訴狀。
中　　華　　民　　國　　96　　年　　5 　　月　　1 　　日
                                      書記官  蔡語珊
